【裁判字號】    89,交易,81
【裁判日期】    891027
【裁判案由】    過失傷害
【裁判全文】
臺灣新竹地方法院刑事判決                          八十九年度交易字第八一號
    公  訴  人  臺灣新竹地方法院檢察署檢察官
    被      告  己○○
    選任辯護人  陳偉民
右列被告因過失傷害案件，經檢察官提起公訴（八十八年度偵字第七三六四號），本
院判決如左：
    主  文
己○○無罪。
    理  由
一、公訴意旨略以：被告己○○於民國八十八年六月二十六日上午七時十五分許，駕
    駛車號ＪＳ─三一三六號自用小客車，沿新竹縣寶山鄉○○村○○路由新城村往
    雙溪村方向行駛，途經新竹縣寶山鄉○○村○○路三四六號前，欲將車輛向右方
    路邊停靠以便問路，其原應注意汽車在雙向二車道行駛，而在快慢車道間變換車
    道時，應保持安全距離，注意後方來車，而依當時情形，又無不能注意之情事，
    竟疏未注意，未發覺同向適有丁○○○騎乘之ＳＨＭ─七五九號輕型機車尾隨在
    後，仍貿然將車駛出路外，致丁○○○見狀閃避不及，當場撞上被告之車尾，該
    ＳＨＭ─七五九號機車再因撞擊力而偏入對向車道，適對向車道亦有告訴人戊○○騎乘ＨＱＫ─九八二號重型機車後載告訴人乙○○，沿寶新路由雙溪村往新城
    村方向而來，遂遭丁○○○前揭偏離車道之機車撞及，二部機車均因碰撞而倒地
    ，告訴人戊○○因而受有左足大拇指近端指節骨折併左足背撕裂傷之傷害，告訴
    人乙○○則受有左側肱骨遠端粉碎性骨折之傷害，故認被告己○○涉犯刑法第二
    百八十四條第一項前段過失傷害罪等語（丁○○○另經不起訴處分確定）。
二、按犯罪事實應依證據認定之，無證據不得推定其犯罪，刑事訴訟法第一百五十四
    條定有明文。又告訴人之告訴，係以使被告受刑事訴追為目的，是其陳述是否與
    事實相符，仍應調查其他證據以資審認，最高法院五十二年台上字第一三００號
    著有判例可資參照。公訴人認被告涉有本件過失傷害罪嫌，無非係以前揭事實業
    據被告自白，經核與告訴人等指訴及證人丁○○○證述相符，並有道路交通事故
    調查報告表一份及告訴人診斷證明書二紙附卷可稽，而被告駛出路外時，未注意
    後方來車屬有過失一節業經臺灣省竹苗區車輛行車事故鑑定委員會八十八年十二
    月二十三日竹鑑字第八八一０六一號函指明等為其主要論據。訊據被告己○○固
    不否認於上開時地駕駛ＪＳ─三一三六號自用小客車，欲靠右問路時與其同向在
    後方之證人丁○○○所騎之ＳＨＭ─七五九號輕型機車發生碰撞，證人丁○○○
    之機車因而偏離車道撞及對向由告訴人戊○○所騎乘之ＨＱＫ─九八二號重型機
    車，致告訴人等受傷一事，惟否認有何過失傷害犯行，辯稱：伊有打右方向燈，
    並將車輛慢慢靠右行駛，本件係證人丁○○○在後未保持安全距離而撞到伊，故
    伊並無過失等語。
三、經查：
（一）按汽車在同一車道行駛時，除超越前車外，後車與前車之間應保持隨時可以煞
      停之距離；前車如須減速暫停，駕駛人應預先顯示燈光或手勢告知後車，後車
      駕駛人應隨時注意前車之行動；汽車行駛時，駕駛人應注意車前狀況及兩車併
      行之間隔，並隨時採取必要之安全措施；道路交通安全規則第九十四條定有明
      文。又汽車在雙向二車道行駛時，除準備停車或臨時停車外，不得駛出路面邊
      線；道路交通安全規則第九十七條第四款亦定有明文。而本件案發地點，並未
      舖設快、慢車道，有道路交通事故調查報告表附卷為憑（見偵查卷第二十一頁
      ），是公訴人認為被告係在快慢車道間變換車道時，疏未保持安全距離並注意
      後方來車，而有過失等情，即有所誤會。而被告固不否認案發經過，惟對於其
      是否存有過失一節並未自白，公訴人認為被告業已對於過失傷害犯行自白，亦
      有未恰。
（二）而被告於本件之雙向二車道行駛時，係因欲準備臨時停車問路，遂駛出路面邊
      線，尚符合前揭道路交通安全規則第九十七條第四款之規定。雖告訴人戊○○
      、證人丁○○○均稱本件係因被告未打方向燈、車速過快即直接在路中停車所
      引起，惟告訴人之指訴在使被告受刑事訴追，而本件係證人丁○○○直接撞及
      告訴人所致，證人丁○○○與被告之利害相反，是均不得遽以告訴人之指訴及
      證人丁○○○之證述作為被告是否突然在路中停車之認定依據。而被告欲靠右
      駛出路面邊線時，已減速並打方向燈等情，業據證人即當時與被告同車之友人
      丙○○、甲○○到庭結證無訛（見本案卷第二十九、三十頁）。是本件並未發
      現被告有何過失之處。而汽車在同一車道行駛時，後車與前車之間應保持隨時
      可以煞停之距離；前車如須減速暫停，駕駛人應預先顯示燈光或手勢告知後車
      ，後車駕駛人應隨時注意前車之行動；汽車行駛時，駕駛人應注意車前狀況及
      兩車併行之間隔，並隨時採取必要之安全措施；道路交通安全規則第九十四條
      定有明文。而被告業已打方向燈並緩慢向路邊停靠一節，已如前述，足見本件
      係在後之證人丁○○○未注意車前狀況追撞前方被告之車輛所致，被告在前並
      無肇事因素，有臺灣省車輛行車事故覆議鑑定委員會八十九年八月十五日府覆
      議字第八九一二０四號函附卷為憑（見本案卷第五十二、五十三頁），是臺灣
      省竹苗區車輛行車事故鑑定委員會八十八年十二月二十三日竹鑑字第八八一０
      六一號函所持之見解即有誤會而不可採。本件既係證人丁○○○疏於注意車前
      狀況追撞前方被告之車輛所致，自難以過失傷害罪對被告相繩，爰為其無罪判
      決之諭知。
四、據上論斷，應依刑事訴訟法第三百零一條第一項，判決如主文。
本案經檢察官林李嘉到庭執行職務。
中      華      民      國    八十九    年      十      月    二十七    日
                              臺灣新竹地方法院交通法庭
                                      法    官  黃美盈
右正本證明與原本無異。
如不服本判決，應於判決送達後十日內向本院提出上訴狀( 應附繕本 )，上訴於
臺灣高等法院。      書 記 官  呂聖儀
中      華      民      國    八十九    年      十      月    二十七    日


司法院資訊處製作；財團法人民間司法改革基金會備份。
